【裁判字號】    99,監宣,92
【裁判日期】    990531
【裁判案由】    監護宣告
【裁判全文】
臺灣臺南地方法院民事裁定              99年度監宣字第92號
聲  請  人  甲○○
上列聲請人聲請對乙○○為監護宣告事件，本院裁定如下：
    主    文
宣告乙○○（男，民國○○年○月○日生，身分證統一編號：Ｚ00000
0000號，住臺南縣楠西鄉龜丹村8鄰龜丹107號之1）為受監護宣
告之人。
選定聲請人甲○○（民國○○年○月○○日生，身分證統一編號：Ｚ00
0000000號，住臺南縣楠西鄉龜丹村8鄰龜丹107號之1）為受監護
宣告之人乙○○之監護人。
指定丙○○○（民國○○年○月○○日生，身分證統一編號：Ｚ000000
000號，住臺南縣楠西鄉龜丹村8鄰龜丹107號之1）為會同開具財
產清冊之人。
聲請程序費用由受監護宣告之人乙○○負擔。
    理    由
一、按對於因精神障礙或其他心智缺陷，致不能為意思表示或受
    意思表示，或不能辨識其意思表示之效果者，法院得因本人
    、配偶、四親等內之親屬、最近一年有同居事實之其他親屬
    、檢察官、主管機關或社會福利機構之聲請，為監護之宣告
    ，民法第14條第1項定有明文。次按受監護宣告之人應置監
    護人。法院為監護之宣告時，應依職權就配偶、四親等內之
    親屬、最近一年有同居事實之其他親屬、主管機關、社會福
    利機構或其他適當之人選定一人或數人為監護人，並同時指
    定會同開具財產清冊之人，民法第1110條、第1111條第1項
    亦定有明文。
二、本件聲請意旨略以：聲請人為乙○○（男，民國69年8月4日
    生，身分證統一編號：Ｚ000000000號，住臺南縣楠西鄉龜丹
    村8鄰龜丹107號之1）之父親，乙○○於98年5月6日因職業
    災害致缺氧性腦病變、水腦症等，經就醫治療，現今仍四肢
    癱瘓，意識昏迷，長期臥床，依賴呼吸器及鼻胃管灌食，日
    常生活全仰賴他人照料，為極重度植物人，迄今不能為意思
    表示或受意思表示，或不能辨識其意思表示之效果，聲請人
    為此爰聲請對乙○○為監護宣告。又聲請人為乙○○之父親
    ，丙○○○為乙○○之母親，爰請鈞院選定聲請人為乙○○
    之監護人，並指定丙○○○為會同開具財產清冊之人等語。
三、經查：
  （一）聲請人係乙○○之父親，業據其提出戶籍謄本1件在卷
        可憑，揆諸上開規定，本件聲請人聲請對乙○○為監護
        之宣告，自屬有據。
  （二）又聲請人主張乙○○前因缺氧性腦病變、水腦症等，經
        就醫治療，現今仍四肢癱瘓，意識昏迷，長期臥床，依
        賴呼吸器及鼻胃管灌食，日常生活全仰賴他人照料，為
        極重度植物人之事實，業據聲請人提出乙○○之能力概
        述表1件、晉生醫院（診所）診斷證明書1件、中華民國
        身心障礙手冊影本1件為證，且本院於99年5月25日在鑑
        定人財團法人臺灣省私立台南仁愛之家附設精神療養院
        醫師施仁雄面前訊問乙○○，乙○○對問話無法回答，
        又鑑定醫師對乙○○為精神鑑定結果認：「一般醫學檢
        查：個案意識不清，對問話無法回答，必須靠他人協助
        下可進食、以鼻胃管幫忙進食、靠氣管內管幫忙呼吸，
        四肢變形無力，無法自我行動，大小便及個人衛生須他
        人完全協助。精神檢查方面：個案的注意力、判斷能力
        、對人時地的定向感、記憶能力、計算能力及抽象思考
        能力均有明顯缺失。並有因心智缺陷，致不能為意思表
        示或受意思表示，亦不能辨識其意思表示之效果者。鑑
        定判定：基於受鑑定人有腦病變之心智缺陷，致不能為
        意思表示或受意思表示，不能辨識其意思表示之效果，
        且接受治療後回復可能性甚低，因而不能管理自己財產
        。結論：可為監護宣告。」等語，有本院99年5月25日
        訊問筆錄在卷可憑，是聲請人聲請對乙○○為監護宣告
        為有理由，應予准許。
四、次查，聲請人為受監護宣告人乙○○之父親，丙○○○為受
    監護宣告人乙○○之母親，受監護宣告人乙○○之伯伯江俊
    雄、叔叔江澄清、舅舅郭金萬、配偶張佩紋、弟弟江銘偉均
    同意由聲請人擔任乙○○之監護人、由丙○○○擔任會同開
    具財產清冊之人等情，業經聲請人陳明在卷可按，並有戶籍
    謄本數件、親屬團體會議紀錄1件附卷可憑，堪予認定。本
    院審酌聲請人為受監護宣告人乙○○之父親，彼此關係親近
    ，且受監護宣告人乙○○之最近親屬均同意由聲請人擔任乙
    ○○之監護人，聲請人亦願意擔任乙○○之監護人，因認由
    聲請人擔任乙○○之監護人，最能符合乙○○之最佳利益，
    為此爰選定聲請人為受監護宣告人乙○○之監護人；又丙○
    ○○係受監護宣告人乙○○之母親，衡情丙○○○應會本於
    受監護宣告之人乙○○之最佳利益，與監護人共同開具財產
    清冊，且丙○○○亦表示願擔任會同開具財產清冊之人，是
    爰指定丙○○○為會同開具財產清冊之人，以利監護事宜之
    執行。
五、依民事訴訟法第608條第1項，裁定如主文。
中    華    民    國    99    年    5     月    31    日
                   家事法庭   法  官  葉惠玲
以上正本係照原本作成。
如不服本裁定關於選定監護人及指定會同開具財產清冊之人等部
分，應於送達後10日內向本院提出抗告狀，並繳納抗告費新臺幣
1,000元；其餘關於宣告監護之部分，不得抗告。
中    華    民    國    99    年    5     月    31    日
                              書記官  謝麗首

司法院資訊處製作；財團法人民間司法改革基金會備份。
